【裁判字號】    99,易,1354
【裁判日期】    990614
【裁判案由】    傷害
【裁判全文】
臺灣臺中地方法院刑事判決              99年度易字第1354號
公  訴  人  臺灣臺中地方法院檢察署檢察官
被      告  乙○○
上列被告因傷害案件，經檢察官提起公訴（99年度調偵字第162
號），本院判決如下：
    主  文
乙○○無罪。
    理  由
一、公訴意旨略以：被告乙○○與告訴人甲○○均係臺中縣東勢
    鎮之居民，詎被告因不滿告訴人甲○○拿取臺中縣東勢鎮泰
    安宮內之茶葉，竟基於傷害他人身體之犯意，於民國98年 3
    月28日20時許，在臺中縣東勢鎮○○街159 號前，徒手毆打
    告訴人甲○○之頭部、臉部、胸部等部位，致其受有頭部外
    傷併左臉挫傷、頭頂部挫傷併表淺撕裂傷、右側胸部挫傷等
    傷害，因認被告涉有刑法第277條第1項之傷害罪嫌。
二、按犯罪事實應依證據認定之，無證據不得認定犯罪事實，刑
    事訴訟法第154 條第2 項定有明文。又刑事訴訟法上所謂認
    定犯罪事實之證據，係指足以認定被告確有犯罪行為之積極
    證據而言，該項證據自須適合於被告犯罪事實之認定，始得
    採為斷罪之資料；且事實之認定，應憑證據，如未能發現相
    當證據，或證據不足以證明，自不能以推測或擬制之方法，
    以為裁判之基礎；而認定犯罪事實所憑之證據，雖不以直接
    證據為限，間接證據亦包括在內，然而無論直接證據或間接
    證據，其為訴訟上之證明，須於通常一般人均不致有所懷疑
    ，而得確信其為真實之程度者，始得據為有罪之認定，倘其
    證明尚未達到此一程度，而有合理之懷疑存在時，即難遽採
    為不利被告之認定；另檢察官就被告犯罪事實，應負舉證責
    任，並指出證明之方法，刑事訴訟法第161 條第1 項定有明
    文，是以檢察官對於起訴之犯罪事實，應負提出證據及說服
    之實質責任。倘其所提出之證據，不足為被告有罪之積極證
    據，或其指出證明之方法，無從說服法院以形成被告有罪之
    心證，基於無罪推定之原則，自應為被告無罪之判決；再被
    告否認犯罪事實所持之辯解，縱屬不能成立，如無積極證據
    足以證明其犯罪行為，自不能以推測或擬制之方法，以為裁
    判基礎，最高法院著有29年上字第3105號、40年臺上字第86
    號、76年臺上字第4986號、92年臺上字第128 號判例意旨，
    78年度臺上字第1981號、79年度臺上字第2528號及88年度臺
    上字第4698號判決意旨參照。
三、本件公訴人認被告涉有前開傷害罪嫌，主要係以證人即被害
    人甲○○、被害人之弟張金錄於警、偵訊時之證述，證人即
    處理員警孟治國於偵訊時之證述、東勢鎮農會附設農民醫院
    診斷證明書、臺中縣警察局東勢分局東勢派出所受理刑事案
    件報案三聯單、東勢鎮附設農民醫院98年11月2 日（98）東
    農醫字第0981101 號函文暨證人甲○○病歷資料及照片各 1
    紙、現場圖暨現場照片3 紙及臺中縣消防隊第二大隊東勢消
    防分隊函文暨救護紀錄12紙、臺中縣消防隊第二大隊石岡分
    隊暨救護紀錄錶暨救護紀錄表5 紙為其主要論據。訊據被告
    固坦承曾於前揭時、地發現證人甲○○受傷躺臥在地等情，
    惟堅詞否認涉有前開犯行，辯稱：伊當時聽到大叫一聲，即
    發現證人甲○○躺臥在地身上都是血，便去找尋鄰居友人即
    證人吳一郎一同確認傷者狀況，並以伊所使用之0000000000
    門號叫救護車，惟救護車抵達時，證人甲○○已離開現場，
    伊及證人吳一郎還有幫忙尋找傷者即證人甲○○，但未能尋
    得，救護車即離開，伊見到證人甲○○時，證人甲○○身上
    已有傷勢，伊與證人甲○○完全不認識，並無毆打證人甲○
    ○等語。
四、證人甲○○曾於98年3 月28日晚上，於臺中縣東勢鎮泰安宮
    附近之中新街159 號前，因受傷流血遭人發現，嗣後並於其
    胞弟即證人張金錄陪同下，前往就醫，經診斷受有頭部外傷
    併左臉挫傷，頭頂部挫傷併表淺撕裂傷，右側胸部挫傷等傷
    害並及報警等情，業據被告坦承確曾於前揭地、點發現證人
    甲○○受傷流血倒臥於地等語，核與證人吳一郎於警、偵訊
    時證述發現證人甲○○之經過相符（詳見98年度核退字第13
    90號卷第11頁，99年度偵緝字第69號卷第38頁），另據證人
    張金錄於偵訊時證稱發現證人甲○○受傷並帶同就醫報警等
    情綦詳（見98年度偵字第18621 號卷第39頁），及證人孟治
    國於偵訊時證稱證人張金錄、甲○○報案始末等情（詳見98
    年度偵字第18621 號卷第38頁），此外，尚有東勢鎮農會附
    設農民醫院98年3 月29日診斷證明書1 紙、98年11月2 日（
    98）東農醫字第0981101 號函附病歷影本1 份及臺中縣警察
    局東勢分局東勢派出所受理刑事案件報案三聯單1 紙存卷可
    參（分見警卷第7 頁，98年度偵字第18621 號卷第23頁至第
    27頁、警卷第9 頁），前情應堪認定。從而，本案之爭點應
    在於證人甲○○於前揭時間所受之傷勢，是否係遭被告傷害
    所致。經查：
  (一)證人吳一郎於警詢時先證稱：於98年3 月28日晚上8 時，被
    告曾到其住處跟其說中新街159 號前有人受傷倒臥在地，其
    察看後，發現是證人甲○○酒醉且臉上有傷，倒臥在地，因
    其認識證人甲○○，知道證人甲○○常喝酒且精神異常，被
    告就打電話叫救護車，被告當天去找其時神情衣著均很正常
    ，且當地是小巷道相當安靜，無人發現有鬥毆及吵鬧之聲音
    ，證人甲○○應該不是在當地被打的等語（見98年度核退字
    第1390號卷第11頁）；於偵訊時復證稱：98年3 月28日晚上
    8 時許，被告跑來其住處說泰安宮好像有1 個人跌倒在地上
    ，其到了後發現該人酒醉倒地且臉上有血，就叫被告打電話
    叫救護車，但救護車來了之後該人就不見了等語（見99年度
    偵緝字第69號卷第38頁），另經本院函詢臺中縣消防局於98
    年3 月28日，是否曾有以門號0000000000請求救護之紀錄後
    ，該局函覆所附救護列表內容大致如下：於98年3 月28日晚
    上7 時，曾接獲臺中縣警察局轉報案之電話，報案內容為：
    有1 自稱陳先生之人，以0000000000報案於臺中縣東勢鎮○
    ○街泰安宮，有人意外受傷全身是血。而處理結果為於當晚
    7 時2 分許，安康請東農支援（因當時東勢、石岡、新社皆
    無救護車可前往）；於當晚7 時22分許，東農救護人員回報
    表示到達現場時，未發現患者，並協同附近民眾一起搜尋皆
    未發現，安康回撥給報案人告知處理情形，報案人表示患者
    已自行離去等情，此有臺中縣消防局99年5 月12日消指字第
    0990012162號函附受理案件列表1 份在卷可參（見本院卷）
    ，蓋證人吳一郎與被告及證人甲○○均素無怨隙，且皆無特
    殊情誼關係，證人吳一郎於偵訊時具結後負偽證罪處罰心理
    壓力下，應無刻意迴護被告之動機及必要；且證人吳一郎上
    開證述內容，復與上開臺中縣消防局函覆結果相符，應可認
    證人吳一郎之證述，具有相當高度之證明力。而依照證人吳
    一郎上揭證述內容可知，證人甲○○於前揭時間，受傷流血
    躺臥於上開地點前，證人吳一郎並未聽聞該地有鬥毆及吵鬧
    之聲音，從而，證人甲○○是否係於前揭地點與人衝突甚而
    遭人毆傷，即屬有疑：且據證人吳一郎證稱被告當時穿著、
    神情均屬正常，倘被告確係毆打證人甲○○之人，是否能於
    短暫之時間，即整理儀容復從容前往找尋證人吳一郎，並共
    同前往確認證人甲○○之身體狀況及後續處理情形，亦有可
    疑。是被告辯稱：伊係於98年3 月28日晚上發現證人甲○○
    受傷倒臥在地後，即前往找尋證人吳一郎，並以伊所使用之
    0000000000報案請求救護車等情，尚非全然無據。
  (二)證人甲○○於警、偵訊時雖屢屢證稱：當日係被告對其毆打
    ，且係因其順手拿廟裡茶葉才遭毆打等語（見警卷第2 頁，
    99年度偵緝地69號卷第47頁至第48頁）；而證人張金錄於偵
    訊時亦證稱：證人甲○○遭毆打時其雖未在場，但係證人甲
    ○○自己指認遭廟旁賣金紙之人即被告毆打等語（見98年度
    偵字第18621 號卷第30頁、99年度偵緝字第69號卷第48頁）
    ；且被告於偵訊時亦自承：其住處確實係在販賣金紙等語。
    然證人甲○○於98年5 月16日警詢時先證稱：係遭被告徒手
    毆打，且頭部、頭頂部、左臉及右胸有多處外傷等語（見警
    卷第2 頁）；復於98年12月9 日偵訊時證稱：其在98年3 月
    間1 個星期6 晚上8 點多，有在東勢鎮被1 個人毆打胸口及
    手，流了很多血，但那個人沒有對其頭部毆打，其頭部沒有
    流血，其被毆打後，也沒有去到醫生等語（見98年度偵字第
    18621 號卷第37頁至第38頁）；又於99年2 月22日偵訊時證
    稱：其係在東勢上新里1 個巷子內的廟，因順手拿廟裡的茶
    葉才被打，其沒有被廟裡的人打，是遭被告打，且眼睛、頭
    及胸部都有被打，其當天並無喝酒等語（見99年度偵緝字第
    69號卷第47頁至第48頁），蓋據證人張金錄證稱，證人甲○
    ○係重度智障，故其智能顯低於常人，雖證人張金錄證稱證
    人甲○○仍有表達人事物之能力，然依據證人甲○○就診之
    診斷書可知，證人甲○○於98年3 月29日確曾前往東勢鎮農
    會附設農民醫院就診，且當時診斷結果，傷勢主要係集中在
    頭部，然證人甲○○於偵訊時，不僅於98年12月9 日先證稱
    其頭部未遭毆打，未有傷勢，甚而證稱於遭毆打後，並未前
    往就醫等語，後於99年2 月22日改證稱其雖有遭毆打眼睛、
    頭及胸部，但當日未飲酒等語，蓋證人甲○○前開證述，就
    遭毆打部位及所受傷勢部分，不僅前後證述不一，且與卷存
    診斷證明書相左；另就其遭毆打當晚究竟有無飲酒乙節，亦
    與證人吳一郎於偵訊時之證述有間，從而，證人甲○○對於
    事務之認知判斷能力，似有異於常人，證人甲○○是否具有
    客觀判斷一般事務之能力，實有所疑；況據證人吳一郎之證
    述，當日發現證人甲○○時，證人甲○○係酒醉倒地，從而
    ，本院尚無從排除證人甲○○因酒醉後意識不清，致誤認初
    發現其之被告，即係對其毆打傷害之人之可能。
  (三)另臺中縣消防隊第二大隊東勢分隊雖曾回覆檢察官「…經詢
    問本局救災救護指揮科，所得回應並無98年3 月28日、29日
    該地點臺中縣東勢鎮○○街159 號前之派遣救護案件。此人
    可能非本局救護車所載送。」，並檢送98年3 月27日至29日
    救護三聯單影本，此有該回覆1 紙及所附98年3 月27日至98
    年3 月29日編號BA0393至BA0404臺中縣消防局救護紀錄表共
    12紙在卷可稽（見98年度偵字第18621 號卷第9 頁至第21頁
    ）；且臺中縣消防局第二大隊石岡分隊亦曾回覆檢察官「經
    查本分隊救護出勤紀錄，98年3 月28日晚間，本分隊並無至
    臺中縣東勢鎮○○街159 號前之泰安宮廣場附近巷道救護。
    」，並檢送98年3 月27日晚間至98年3 月29日中午之救護出
    勤紀錄，此有該回文1 紙及所附98年3 月27日至98年3 月29
    日編號BC0193至BC0197共5 紙存卷可參（見99年度偵緝字第
    69號卷第26頁至第30頁）。然就被告於案發當晚，確曾以伊
    所使用之行動電話報警後，由員警轉通知消防局指派救護車
    前往現場，而因未遇證人甲○○始返回等情，已有前揭臺中
    縣消防局函覆之受理案件列表在卷可證，臺中縣消防隊第二
    大隊東勢分隊及石岡分隊前揭回覆內容，可能係因資料統合
    疏漏所致，前些資料既與事實相左，即難憑此而為被告不利
    之認定。
五、此外，證人甲○○、張金錄雖均證稱：有人目擊被告對甲○
    ○傷害之經過等語，然迄本院辯論終結止，證人甲○○、張
    金錄均未能具體指明究竟該目擊之人為何人，從而，是否確
    實有人目擊證人甲○○受傷之過程，尚難予以認定。從而，
    參諸前開判例意旨及說明，依照現有積極證據，尚無從證明
    證人甲○○所受之傷勢係被告傷害所致，是尚難認被告有何
    傷害犯行。被告犯罪自屬不能證明，應為被告無罪之諭知。
據上論斷，應依刑事訴訟法第301 條第1 項前段，判決如主文。
本案經檢察官胡宗鳴到庭執行職務。
中    華    民    國    99    年    6     月    14    日
                  刑事第十庭  法  官  簡婉倫
以上正本證明與原本無異。
如不服本判決，應於判決送達後10日內，向本院提出上訴書狀，
上訴書狀應「敘述具體上訴理由」，並按他造當事人之人數附繕
本。「切勿逕送上級法院」。
                              書記官  許千士
中    華    民    國    99    年    6     月    14    日

司法院資訊處製作；財團法人民間司法改革基金會備份。
